臺灣屏東地方法院刑事判決
111年度訴字第509號
公  訴  人  臺灣屏東地方檢察署檢察官
被      告  洪志鵬



指定辯護人  蕭縈璐律師
上列被告因違反毒品危害防制條例案件，經檢察官提起公訴（11
1年度偵緝字第655號），本院判決如下：
    主  文
甲○○幫助犯施用第二級毒品罪，累犯，處有期徒刑肆月，如易科
罰金，以新臺幣壹仟元折算壹日。
    事  實
一、甲○○與陳盈羽係朋友，陳盈羽欲向陳宗林購買甲基安非他命
    並施用之，然因陳盈羽與陳宗林前有糾紛，陳盈羽遂於民國
    110年11月7日19時許前某時許，以社群媒體臉書聯繫甲○○(
    帳號「洪鵬」)，委託甲○○代其向陳宗林購買甲基安非他命
    ，甲○○明知甲基安非他命係毒品危害防制條例第2條第2項第
    2款所列之第二級毒品，未經許可，不得持有、施用，竟基
    於幫助施用第二級毒品之犯意，於同日19時19分透過通訊軟
    體LINE聯繫陳宗林，雙方相約在址設屏東縣○○鄉○○路000號
    之萊爾富超商(內埔屏瑋店)前交易毒品。嗣陳盈羽於同日20
    時許前往屏東縣林邊鄉鎮安宮前，搭載甲○○一同前往美和科
    技大學，由甲○○持陳盈羽交付之購毒價金新臺幣(下同)4000
    元，獨自前往上開交易地點，陳宗林於同日21時許駕車抵達
    上址後，甲○○便上車，以上開4000元向陳宗林購買甲基安非
    他命(毛重1.65公克)。甲○○購得上開甲基安非他命後，即於
    同日21時許，在陳盈羽搭載其回程途中將上開甲基安非他命
    交付予陳盈羽，陳盈羽遂於同年月10日19時許，在其位於屏
    東縣○○鄉○○路000號住處，以將部分之上開甲基安非他命倒
    入玻璃管中燒烤吸食其煙霧之方式，施用甲基安非他命1次
    。嗣警方因偵辦陳宗林另案販毒案件，於111年11月10日19
    時35分持搜索票，於陳盈羽上址住處搜索，當場查獲陳盈羽
    施用所剩之上開甲基安非他命1包(毛重0.55公克)及施用毒
    品工具等物，始悉上情。
二、案經屏東縣政府警察局枋寮分局報告臺灣屏東地方檢察署檢
    察官偵查起訴。
    理  由
壹、證據能力部分：
    被告以外之人於審判外之陳述，雖不符刑事訴訟法第159 條
    之1至之4之規定，然經當事人於審判程序同意作為證據，法
    院審酌該言詞陳述或書面陳述作成時之情況，認為適當者，
    亦得為證據。刑事訴訟法第159 條之5 第1 項定有明文。本
    案所引用之被告以外之人於審判外之言詞或書面陳述，業經
    本院審理時予以提示並告以要旨，且各經檢察官、辯護人及
    被告表示意見，當事人已知上述證據乃屬傳聞證據，且明示
    同意作為本案之證據使用（見本院卷第77頁），復本院審酌
    上開證據作成時之情況，並無違法取證或其他瑕疵，認為以
    之作為證據為適當，而具有證據能力。
貳、實體部分：
一、被告對上開犯行坦承不諱，核與證人陳盈羽、陳宗林於偵訊
    中所證相符，並有被告所持用手機中與上開證人聯絡之對話
    截圖、由正修科技大學超微量研究科技中心出具陳盈羽之尿
    液檢驗報告（於110年11月10日20時45分經警採尿送驗，結
    果呈安非他命、甲基安非他命陽性反應，見偵續卷第73頁）
    、扣案由被告代為向陳宗林購買後交付陳盈羽之甲基安非他
    命一包，及該包毒品之檢驗報告（鑑定結果呈甲基安非他命
    之陽性反應，驗前淨重0.341公克，驗後淨重0.337公克，見
    偵續卷第75頁）等可憑，其自白核與事實相符，應可採信，
    其上開犯行可以認定。
二、論罪：
（一）核被告所為，係犯刑法第30條第1項、毒品危害防制條例
      第10條第2項之幫助施用第二級毒品罪。
（二）原公訴意旨認被告所為應同時成立以幫助（陳宗林）販賣
      第二級毒品罪，與上開幫助施用第二級毒品罪為想像競合
      犯之關係，然：
1.「關於正犯、從犯之區別，係以其主觀之犯意及客觀之犯行為
  標準，凡以自己犯罪之意思而參與犯罪，無論其所參與者是否
  犯罪構成要件之行為，皆為正犯。其以幫助他人犯罪之意思而
  參與犯罪構成要件之行為，亦為正犯；必以幫助他人犯罪之意
  思而參與犯罪，其所參與者又為犯罪構成要件以外之行為，始
  為從犯。而聯絡毒品買賣、交付毒品、收取毒品買賣價金等行
  為，均屬販賣毒品罪構成要件事實之部分行為，苟有參與其事
  ，即係分擔實行犯罪行為，自應負共同販賣毒品罪責，是就約
  定毒品買賣之時間、地點、金額數量之磋商，及毒品之實際交
  付、收取現款，均係構成販賣毒品罪之重要核心行為」（最高
  法院110年度台上字第2742號）、「受施用毒品者委託，代為
  向販售毒品者購買毒品後，交付委託人以供施用，並收取價款
  ，與受販售毒品者委託，將毒品交付買受人，並收取價款，二
  者同具向毒販取得毒品後交付買受人並收取代價之行為外觀，
  其固因行為人主觀上，究與販售者抑或買受人間有意思聯絡，
  而異其行為責任。單純意在便利、助益施用而基於與施用者間
  之意思聯絡，為施用者代購毒品之情形，僅屬幫助施用，意在
  便利、助益販賣之意思而為實施販毒構成要件以外之行為，即
  屬幫助販賣；若意在便利、助益營利販賣之意思而實施販毒構
  成要件之行為，或意圖營利，而基於與販售者之犯意聯絡，代
  為交付毒品予施用者，則為共同販賣」（102 年度台上字第48
  32 號）。
2.承上開最高法院之判決意旨，被告交付價金、毒品，固同時有
  幫助施用與販賣毒品之外觀，並非當然應同時成立幫助施用毒
  品與（幫助或共同）販賣毒品罪，而應依該判決意旨區辨而「
  異其行為責任」。
3.公訴意旨於起訴書之犯罪事實欄敘明，被告是因受陳盈羽所託
  ，基於幫助陳盈羽施用毒品之意才與陳宗林聯絡，並未曾主張
  被告有何「意在便利、助益陳宗林營利販賣之意思而實施販毒
  構成要件之行為，或意圖營利，而基於與販售者之犯意聯絡，
  代為交付毒品予施用者」情形，且依既有卷證以觀，亦無任何
  證據顯示被告有便利販毒者陳宗林遂行販毒之故意，則承上開
  102年度台上4832號判決要旨，被告之行為應評價為幫助施用
  毒品，而公訴檢察官也認同並請求限縮原起訴之幫助販賣第二
  級毒品之犯罪事實與罪名，且被告若成立幫助販賣第二級毒品
  罪，會與上開幫助施用第二級毒品罪具有想像競合犯之裁判上
  一罪關係，故不就此部分另為無罪之諭知。
4.被告幫助施用前持有毒品之行為，應為其幫助施用之高度行為
  所吸收，不另論罪。
三、刑之加重、減輕：
（一）累犯加重：被告前於民國106 、107 年間，因施用毒品、
      竊盜、贓物等案件，經臺灣屏東地方法院分別以106 年度
      審易字第459 號判決判處有期徒刑6 月、以106 年度易字
      第566 號判決判處有期徒刑6 月、107 年度簡字第1133號
      判決判處有期徒刑5月、107 年度簡字第1202號判決判處
      有期徒刑3 月確定，經同法院以108 年度聲字第554 號分
      別裁定定應執行有期徒刑1 年4 月（下稱甲案）；又於10
      7 年間，因施用毒品案件，經同法院分別以107 年度易字
      第441 號判決判處有期徒刑7月、以107 年度訴字第878 
      號判決判處有期徒刑8 月、4 月確定，嗣上開案件經同法
      院以108 年度聲字第554 號裁定定應執行有期徒刑1 年4 
      月（下稱乙案），甲乙兩案接續執行，於109 年10月9 日
      執行完畢，有臺灣高等法院被告前案紀錄表存卷可參，上
      開前案執行情形業經檢察官當庭陳明，而被告也當庭供承
      有上開有期徒刑之執行完畢情形，其於前開有期徒刑執行
      完畢後，5 年內故意再犯本件有期徒刑以上之罪，為累犯
      。參酌司法院大法官釋字第775號解釋及最高法院刑事大
      法庭台上大字第5660號裁定意旨，衡諸被告構成累犯之前
      案包含施用毒品罪，與本案罪質相同，甫於109年10月9日
      執行完畢，即於隔年11月犯下本案，顯見被告對於刑罰反
      應力乃屬薄弱，為助其教化並兼顧社會防衛，認其本案所
      犯之罪，尚無因加重最低本刑而生刑罰逾其罪責之情，爰
      依刑法第47條第1項之規定，加重其刑。
  ㈡幫助犯減輕：被告幫助陳盈羽犯施用第二級毒品罪，惡性較
    正犯為輕，爰依刑法第30條第2 項之規定，按正犯之刑減輕
    之，並依法先加重後減輕之。　
三、量刑：爰審酌被告除前述構成累犯之犯罪紀錄外，另有多次
    竊盜及施用毒品前科，有上開前科表可憑，素行不佳、明知
    毒品危害人體健康，竟代購毒品而幫助他人施用第二級毒品
    甲基安非他命之行為，足以戕害國民身心健康，助長濫用毒
    品風氣，危害社會治安；惟念及被告自始即坦承犯行，態度
    良好、所代購提供陳盈羽施用之毒品數量不多（約毛重1.65
    公克）、被告於本院審理中自稱國中肄業之智識程度，現從
    事水泥工，月收入約5萬元、有兩名未成年子女需要扶養等
    一切情狀，量處如主文所示之刑，並諭知如易科罰金之折算
    標準。
據上論斷，應依刑事訴訟法第299 條第1 項前段，判決如主文。
本案經檢察官蕭惠予偵查起訴，檢察官黃莉紜到庭執行職務。
中　　華　　民　　國　　111 　年　　11 　　月　18　　日
                  刑事第三庭  審判長法  官  莊鎮遠
　　　　　　　　　                  法  官  曾思薇 
　　　　　　　　　                  法  官  吳昭億 
以上正本證明與原本無異。
如不服本判決應於收受判決後20日內向本院提出上訴書狀，並應
敘述具體理由；其未敘述上訴理由者，應於上訴期間屆滿後20日
內向本院補提理由書（均須按他造當事人之人數附繕本）「切勿
逕送上級法院」。
中　　華　　民　　國　　111 　年　　11　　月　　22　　日
                                    書記官  薛慧茹
附錄本案論罪科刑法條：
毒品危害防制條例第10條第2項
施用第二級毒品者，處三年以下有期徒刑。